臺灣臺中地方法院民事判決
                                      107年度重國字第4號
原      告  己○○  

兼  法  定
代  理  人  庚○○  
            乙○○ 
上三人共同
訴訟代理人  簡士袲律師
被      告  臺中市政府建設局

法定代理人  陳大田  
訴訟代理人  陳姿君律師
複 代理 人  黃若甯律師
受  告  知
訴  訟  人  王愛甯  
兼  法  定
代  理  人  林秀玲  

受  告  知
訴  訟  人  施豫諳  

兼  法  定
代  理  人  施明智  
受  告  知
訴  訟  人  采禾造園有限公司


法定代理人  張文明  
受  告  知
訴  訟  人  林添憶  
            粘明根即私立百優美語會話短期補習班

上列當事人間請求國家賠償事件，本院於民國110年12月9日言詞
辯論終結，判決如下：
    主      文
被告應給付原告己○○新臺幣貳佰陸拾陸萬伍仟陸佰伍拾元，及自
民國一百零七年七月十二日起至清償日為止，按週年利率百分之
五計算之利息。
被告應給付原告庚○○、乙○○各新臺幣貳拾伍萬元，及均自民國一
百零七年七月十二日起至清償日為止，按週年利率百分之五計算
之利息。
原告其餘之訴駁回。
訴訟費用（減縮部分除外）由被告負擔十分之三，原告庚○○、乙○○各負擔二十分之一，餘由原告己○○負擔。
本判決第一項於原告己○○以新臺幣捌拾捌萬捌仟伍佰元為被告供
擔保後，得假執行；但被告如以新臺幣貳佰陸拾陸萬伍仟陸佰伍
拾元，為原告預供擔保，得免為假執行。
本判決第二項於原告庚○○、乙○○各以新臺幣捌萬參仟參佰元為被
告供擔保後，得假執行；但被告如各以新臺幣貳拾伍萬元，為原
告庚○○、乙○○預供擔保，得免為假執行。
原告其餘假執行之聲請駁回。　　
    事實及理由
甲、程序事項：
一、按依國家賠償法請求損害賠償時，應先以書面向賠償義務機
    關請求之。賠償義務機關對於前項請求，應即與請求權人協
    議。協議成立時，應作成協議書，該項協議書得為執行名義
    。賠償義務機關拒絕賠償或自請求之日起逾30日不開始協議
    ，或自開始協議之日起於60日協議不成立時，請求權人得提
    起損害賠償之訴，國家賠償法第10條第1 項、第11條第1 項
    分別定有明文。本件原告於民國106年12月12日以書面向被
    告請求國家賠償，經被告於107年5月24日拒絕賠償等情，有
    原告所提之國家賠償請求書與被告拒絕賠償理由書可稽（見
    本院卷一第10頁至第14頁），是原告提起本件國家賠償之訴
    ，程序上自屬合法，合先敘明。
二、按法定代理人之代理權消滅者，訴訟程序在有法定代理人或
    取得訴訟能力之本人承受其訴訟以前當然停止，為民事訴訟
    法第170條所明定。又第168條至第172條及前條所定之承受
    訴訟人，於得為承受時，應即為承受之聲明；聲明承受訴訟
    ，應提出書狀於受訴法院，由法院送達於他造。民事訴訟法
    第175條第1項、第176條分別定有明文。原告提起本件訴訟
    時，被告臺中市政府建設局之法定代理人為黃玉霖，嗣於本
    件訴訟進行中，其法定代理人變更為戊○○，並其經具狀聲明
    承受訴訟（見本院卷二第5、13頁），與上開規定無違，予
    以敘明。
三、按訴狀送達後，原告不得將原訴變更或追加他訴，但請求之
    基礎事實同一、擴張或減縮應受判決事項之聲明者，不在此
    限，民事訴訟法第255條第1項第2、3款分別定有明文。己○○
    起訴時係請求被告應給付原告己○○新臺幣（下同）817萬0,0
    66元及法定遲延利息（見本院卷一第1頁），嗣於109年3月3
    0日以民事減縮聲明暨準備書㈡狀變更訴之聲明為被告應給付
    原告己○○789萬1,323元及法定遲延利息（見本院卷二第43頁
    ），核係減縮應受判決事項，諸前揭規定，應予准許。
乙、實體事項：
壹、原告主張：
一、原告己○○於105年3月26日15時45分許，適安親班下課休息
    期間，偕同學童即受告知人丁○○、甲○○至臺中市西屯區福瑞
    公園(下稱系爭公園)遊玩。因系爭公園兒童遊戲區旁，栽植
    數棵櫻花樹，其中鄰近系爭公園兒童遊戲區處之櫻花樹，竟
    以3支尖銳切面之裸露鋼筋條作為支撐且無保護裝置包覆，
    而原告0己○○在系爭公園內活動時，即因上開鋼筋條之設置
    缺失，致原告己○○碰觸而受有右上眼瞼撕裂傷、外傷性無水
    晶體症、外傷性無虹膜症、眼結膜及角膜及鞏膜撕裂傷、眼
    內玻璃體脫出、外傷性玻璃體出血、外傷性視網膜裂孔及視
    網膜剝離等傷害，並於同日急診住院，接受右眼眼瞼撕裂傷
    、眼結膜及角膜及鞏膜撕裂傷縫合手術，且於105年4月1日
    至同年月5日住院接受右眼玻璃體切除術清除眼內血塊、視
    網膜剝離手術；及於同年8月15日至同年月20日住院，進行
    將前次手術眼內充填之矽油予以移除手術；復於106年2月2
    日至同年月6日住院，進行右眼人工水晶體植入手術，於106
    年11月23日門診複診追蹤治療，原告己○○右眼裸視視力從正
    常值退化為0.06，症狀固定，且將來每5年均須重新置換人
    工水晶體，嗣經矯正視力為0.1，有留存併發症為右眼外斜
    視，且於109年6月4日門診追蹤後遺症，尚有角膜內皮細胞
    代償機能衰敗併發角膜水腫，將來需進行角膜移植，依勞工
    保險失能給付標準，原告己○○之右眼傷害已達失能等級為11
    級。
二、系爭公園係被告委由臺中市政府西屯區公所（下稱西屯區公
    所）所管理，然該管理人員以裸露鋼筋條做為櫻花木支撐架
    ，並無任何保護、警示設備，且該鋼筋條支撐架與兒童遊戲
    區之距離甚為接近，置兒童遊戲區之孩童隨時受有傷害或生
    命危險之虞，已不具備通常應有之狀態及功能，係屬公共設
    施設置管理之欠缺。又本件事故發生地點為緊鄰兒童遊戲區
    之櫻花樹處，被告應注意不得使用鋼筋條作為櫻花樹之支撐
    架，以避免兒童遊戲區之使用人即智識能力較低之未成年兒
    童，因撞擊該鋼筋條而致傷亡。縱原告己○○與學童丁○○、甲○○在遊戲區嬉戲活動，追逐、拉扯，亦係屬一般學齡兒童之
    正常行為，未有超出一般人所得想像之變態行為發生，堪認
    本件事故之發生與被告設置管理之欠缺間，確有相當因果關
    係，被告自應負國家賠償責任。
三、原告請求損害賠償之項目及金額如下：
　㈠原告己○○之醫療等費用72,503元：
    自105年8月15日起迄106年11月23日止，醫療及住院費用共
    計30,703元；另住院共計19日，每日看護費用為2,200元計4
    1,800元，共計72,503元。
  ㈡原告己○○之未來醫療費用267,840元：
    原告己○○因右眼受有上開傷勢所裝設之人工水晶體，且如遇
    有任何碰撞或搖晃，均可能造成人工水晶體剝離，而需開刀
    進行置換，是原告己○○現年紀為15歲至75歲止，未來約每5
    年更換一次人工水晶體約需更換12次，依106年2月2日至同
    年月6日之醫療費用13,520元及住院4日看護8,800元計算，
    未來所需醫療費用至少為26萬7,840元(13,520+8,800=22,32
    0，22,320×12=267,840)。
  ㈢原告己○○之勞動能力減損之損害2,550,980元：
    原告己○○因上開傷害，經中國醫藥大學附設醫院（下稱中
　  國附醫）鑑定結果，其勞動能力減損38.45%，是其自成年起
    迄65歲退休止，以109年最低薪資月薪2萬3,800元依霍夫曼
    式計算法計算，則勞動能減損之損害為255萬0,980元(23,80
    0×12×23.00000000×38.45%=2,550,980)。
  ㈣原告己○○之精神慰撫金500萬元：
    依原告己○○人自受傷起至起訴時，已歷經4次住院手術及不
    下20次之門診治療，嚴重影響其生活作息，且目前視力狀況
    根本無法對焦，矯正後視力為0.1，亦陷於錯位之困擾，且
    該症狀恐將有惡化之可能或因年紀之增長產生病變病，可預
    見其兩眼視差不便將伴隨其至終老。再者，將來亦可能因右
    眼人工水晶體因震動等原因剝離而須每5年進行1次置換手術
    治療，嚴重影響原告己○○之生活且造成其精神上重大痛苦與
    困擾等情，爰請求精神慰撫金500萬元。
  ㈤原告庚○○、乙○○之精神慰撫金各50萬元部分：
    原告庚○○、乙○○為原告己○○之父母，因被告因不法侵害原告
    己○○之身體、健康法益，造成原告己○○右眼幾近失明狀態之
    障礙，對原告庚○○、乙○○基於父母子女關係之親情、倫理及
    生活相互扶持與幫助之身分法益已受到侵害，且因必須密集
    貼身之長期照顧原告己○○，其情節自屬重大，故原告庚○○、
    乙○○各請求50萬元非財產上之損害賠償。
四、據上，原告己○○因此事故所受損害金額合計為789萬1,323元
    （計算式：2,550,980元+72,503元+267,840元+500萬元=7,8
    91,323元），原告庚○○、乙○○則各為50萬元。為此，其等爰
    依國家賠償法第3條第1項、第5條及民法第193條、第195條
    等規定，提起本件訴訟等語。並聲明：⑴被告應給付原告己○○789萬1,323元，及自起訴狀送達翌日起至清償日止按週年
    利率5%計算之利息。⑵被告應給付原告原告庚○○、乙○○各50
    萬元，及均自起訴狀送達翌日起至清償日止按週年利率5%計
    算之利息。⑶原告願供擔保，請准宣告假執行。
貳、被告則以：
一、本件事故地點屬植栽區並非遊戲區，系爭鋼筋條係為支撐  
    櫻花樹木避免傾倒，且系爭鋼筋鐵條於104年前即已設置，
    受告知人即臺中市西屯區福瑞里里長丙○○自105年1月1日向
    被告承攬系爭公園之清潔維護工作，受告知人采禾造園有限
    公司則為向被告承攬系爭公園綠地環境及設備維護之廠商，
    被告並無接獲系爭鋼筋條造成受傷之事故。況依行政院公共
    工程委員會施工規範第02902章2.1.6支架規定，及臺中市公
    園內植栽及行道樹修剪、種植及移植作業規範（108年制定
    ），鋁製品及鐵製品係可作為公園樹木支架材料，是系爭鋼
    筋條應符合規定。被告對本件公有公共設施之設置及管理並
    無欠缺，不構成國家賠償法第3條第1項規定之要件。
二、又依本件事故當時之監視影片可知，原告己○○與甲○○及丁○○
    共三名學童於公園遊戲區使用器具，離開遊戲區後於隔壁植
    栽區追逐、奔跑、推擠、拉扯或嬉戲，造成原告跌倒受傷。
    而植栽區非屬遊戲區，本非供追逐或嬉戲之地點，是本件事
    故發生應係原告與甲○○、丁○○在非屬遊戲區範圍內追逐、嬉
    戲所致，為本件事故產生之直接因果關係，蓋依一般人通常
    使用公園之情況，應均不致發生本件事故之情形，難認原告
    己○○之損害與系爭公有公共設施設置與管理間，具有相當因
    果關係。是以，縱認為被告之設置或管理有欠缺，亦與原告
    己○○之損害間無相當因果關係，不因國家賠償制度採無過失
    主義而有所異。況事發當時為受告知訴訟人粘明根即私立百
    優美語會話短期補習班（下稱百優補習班）照顧原告己○○之
    期間，百優補習班應防止原告己○○等少年到非遊戲區遊玩，
    以免發生意外，故本件事故之發生係百優補習班未能善盡責
    任，是原告本件請求，顯屬過度擴張國家賠償責任，並無理
    由。
三、關於原告請求損害之項目及金額部分，被告意見如下：
  ㈠原告己○○之醫療費用部分：
　　雙人房病房費為原告己○○個人需求，非為必要之醫療費用
    ，故原告於105年8月15日至同年月20日、106年2月2日至同
    年月6日住院期間之雙人病房費8,000元、6,400元，共計1萬
    4,400元部分，應予扣除。
  ㈡原告己○○之未來醫療費用部分：
    依臺中榮民總醫院109年5月27日中榮醫企字第1094201716號
    函可知，原告己○○之人工水晶體不需定期重新更換，亦即非
    必然需重新進行更換，可能終生無庸更換。縱認原告得請求
    未來醫療費用，惟依前開函說明三可知，原告己○○請求之未
    來醫療費用已有健保給付，且原告己○○106年2月住院繳費證
    明顯示，部分負擔費用僅為7,119元，有關伙食費、非健保
    床位之費用，均不得計入未來醫療費用。又原告己○○現時已
    17歲，成年後無專人照護之必要，是住院期間看護費用在將
    來亦非必要支出。基上，原告主張依據106年2月2日住院繳
    費證明，每次更換人工水晶體需13,520元醫療支出及看護費
    8,800元，每次共計22,320元，並無理由。
  ㈢原告己○○之勞動力減損部分：
    臺中榮民總醫院106年11月23日診斷證明書記載原告己○○「
    右眼裸視視力0.06，矯正視力0.2」，不符勞工保險失能給
    付標準，其請求勞動力減損並無依據。至中國附醫之鑑定意
    見，係以勞工保險條例失能給付標準判斷原告己○○之失能等
    級為第11級，認定勞動能力減損38.45%，不足採信。
  ㈣原告己○○之精神慰撫金部分：
　　本件似不符合臺中市政府國家賠償事件賠償計算基準之重傷
    害要件，縱認應給付精神慰撫金，依前揭計算基準第4點第4
    款第1目之規定，亦應以普通傷害之醫療費用3萬0,703元核
    給1倍之慰撫金。退步言之，縱認原告己○○之一目視力0.1符
    合上述失能等級11級規範情形，依上述臺中市政府國家賠償
    事件賠償計算基準，其慰撫金應在50萬元以下，是原告己○○
    請求500萬元慰撫金，核屬過高。
  ㈤原告庚○○、乙○○之精神慰撫金部分：
　　本件事故造成之傷害，係屬侵害原告己○○之個人身體健康法
    益，非屬侵害其父母之身分法益，故原告庚○○及乙○○之請求
    難認有理由。
四、另原告己○○與甲○○、丁○○共三名學童在系爭公園遊戲區隔壁
    植栽區追逐、奔跑、推擠、拉扯或嬉戲，有違物之使用目的
    ，故原告己○○顯然與有過失，至少應負與有過失責任9成等
    語，資為抗辯。並聲明：⑴原告之訴駁回；⑵如受不利判決，
    被告願供擔保，請准宣告免為假執行。
參、得心證之理由：
一、原告主張原告己○○於105年3月26日15時45分許，在安親班下
    課休息期間，偕同學丁○○、甲○○至系爭公園遊玩過程中，原
    告己○○撞擊系爭鋼筋條，致其受有右上眼瞼撕裂傷、外傷性
    無水晶體症、外傷性無虹膜症、眼結膜及角膜及鞏膜撕裂傷
    、眼內玻璃體脫出、外傷性玻璃體出血、外傷性視網膜裂孔
    及視網膜剝離等傷害，經數次手術治療後，其右眼裸視視力
    從正常值退化為0.06，矯正視力為0.1之事實，業據原告提
    出系爭公園及系爭鋼筋條支架照片、臺中榮民總醫院出具之
    診斷證明書等件為證（見本院卷一第15至20頁），並有事發
    當時系爭公園監視器影像截圖在卷可憑（見本院卷二第56至
    57頁），且為被告所不爭執（見本院卷二第85頁），堪信原
    告此部分主張真實可採。又原告主張被告為系爭公園之設置
    、管理機關乙節，被告雖不爭執，惟就原告主張因被告對系
    爭公園之櫻花樹以系爭鋼筋條作為支撐架之設置、管理有欠
    缺，致原告己○○受有上開傷害之事實，予以否認，並以前詞
    置辯。是本件之爭點為：被告是否應負公有公共設施設置、
    管理欠缺之國家賠償責任？如是，原告己○○得請求賠償之金
    額應為若干？原告庚○○、乙○○基於父母身分之法益是否受有
    侵害且情節重大而得請求精神慰撫金?如是，原告庚○○、乙○○得請求賠償之金額應為若干？又原告己○○就本次事故之發
    生是否與有過失?。
二、被告是否應負公有公共設施設置、管理欠缺之國家賠償責任
    ？
  ㈠按公有公共設施因設置或管理有欠缺，致人民生命、身體或
    財產受損害者，國家應負損害賠償責任，國家賠償法第3 條
    第1 項定有明文。國家賠償法第3 條所定之國家賠償責任，
    係採無過失主義，即以該公共設施之設置或管理有欠缺，並
    因此欠缺致人民受有損害為其構成要件，非以管理或設置機
    關有過失為必要。又所謂公共設施之設置有欠缺，係指公共
    設施建造之初，即存有瑕疵而言；管理有欠缺，係指公共設
    施建造後未妥善保管或因其他情事發生瑕疵，而於瑕疵發生
    後怠於適時修護而言，該條之立法，旨在使政府對於提供人
    民使用之公共設施，負有維護通常安全狀態之義務，重在公
    共設施不具通常應有之安全狀態或功能時，其設置或管理機
    關是否積極並有效為足以防止危險或損害發生之具體行為。
    至於上揭公共設施因設置或管理有欠缺未必以違反實際公布
    施行之法令為要件，若其設置或管理而使其安全功能上有所
    欠缺，已達不具備通常應有之狀態及功能，即係公共設施管
    理之欠缺。又既係以「其設置或管理機關是否積極並有效為
    足以防止危險或損害發生之具體行為」為審查基準，則應由
    設置或管理機關就具備有效為足以防止危險或損害發生之具
    體行為之事實，負舉證責任。　
  ㈡次按臺中市政府104年3月5日府授法規字第1040045240 號令
    修正公布之臺中市公園及行道樹管理自治條例第4條規定，
    公園依基地形態及特性得規劃為一般區、遊樂區及文藝區管
    理；第5條規定：「公園內各區得設置下列設施：一、一般
    區：㈠人行道、自行車道及給排水系統。㈡樹木、花卉、草坪
    及其必須之花架、花壇、溫室。㈢橋梁、假山、池塘、噴水
    池…(十一)服務及管理中心。二、遊樂區：㈠一般區所定各項
    設施。㈡兒童遊戲場所。㈢觀賞性動物籠舍。㈣野餐地。㈤運動
    、康樂設備。三、文藝區：…」，可知系爭公園之遊樂區可
    設置樹木、花卉、草坪及兒童遊戲場所，亦即，兒童遊戲場
    所區亦有設置草坪、樹木，並無所謂植栽區至明。又依本件
    事故發生當時之系爭公園監視器影像截圖（見本院卷二第56
    至57頁），及系爭樹木與兒童遊戲器材間為草坪且相隔甚近
    之空拍圖（見本院卷一第15頁）可知，系爭樹木、草坪均屬
    遊樂區之範圍，被告辯稱系爭樹木之支架即系爭鋼筋條係設
    置在植栽區云云，洵屬無稽。又依行政院公共工程委員會施
    工規範第02902章種植及移植一般規定2.1.6有關「桂竹柱、
    經防腐處理之杉木柱、電鍍線、麻繩或塑膠繩等，均為支架
    之材料」之規定，係就支架之材質採取例舉參考，雖未明文
    排除鋼筋條，然仍應以與例舉之桂竹木、電鍍線、麻繩或塑
    膠繩具有同等安全性之材質，非謂具有危險性之材質亦可做
    為支架。是以，設置在系爭公園遊戲區之樹木，自不得以材
    質堅硬銳利對人之身體生命具有危險性之鋼筋條做為樹木支
    架至明。被告辯稱系爭鋼筋條作為樹木支撐架符合法規，不
    足採信。
  ㈢查系爭公園之內部設施，有溜滑梯等兒童遊戲器材、草坪、
    樹木、涼亭等遊戲、休憩設施，有監視器影像截圖附卷可憑
    （見本院卷二第56至57頁），可知系爭公園係一規劃提供不
    同年齡層民眾自由進出、運動休閒、遊憩之公有公共設施，
    是為維護各年齡層民眾活動安全，符合關於此公共設施提供
    國民參與體育活動、休憩及無障礙生活環境之規劃本旨，公
    共設施於設置或管理時，自有上開規定之適用，而應注意防
    止關於運動、遊戲、休憩時危險損害發生之具體措施。又如
    公有公共設施之設置，係以多數之有體物組合而成者，自應
    就其整體營造、規劃、安排一併觀察安全與功能，資為是否
    公有公共設施及其設置或管理有無欠缺之判斷依據，不能分
    別單一之物，而僅就其物理狀態加以判斷。則系爭樹木既係
    設置在系爭公園遊樂區，該區域有大片草坪與遊戲器材，系
    爭樹木緊鄰草坪（見本院卷二第85至86頁），得由不特定多
    數人所接觸使用，被告自應考量兒童、青少年在此遊樂區除
    使用遊戲器材外，亦會追逐、嬉戲，依上述關於設置樹木支
    架之安全標準，應使用桂竹柱、麻繩或塑膠繩等材質，而不
    得使用堅硬銳利具有危險性之系爭鋼筋條，以符合防止危險
    損害發生之具體措施要求。惟系爭鋼筋條設置在該處，既未
    包覆圓管或塑膠膜，也未在明顯可見之處設有警示告牌，或
    綁上色澤鮮豔之黃色塑膠繩帶警示，而係以一端插入地面、
    3根鋼筋條交叉一端裸露空中之方式支撐樹木，顯見被告之
    設置管理已達不具備通常應有之狀態，被告復未能舉證證明
    其採取如何具體措施以防護民眾在該遊樂區追逐、嬉戲或步
    行運動時可能撞擊系爭鋼筋條之危險，則顯就此方面通常應
    顧及並具備之危險防護狀態或功能有所欠缺，即應由被告就
    原告己○○所受損害負起設置、管理有欠缺之無過失責任。再
    者，原告己○○係因在系爭公園遊樂區與丁○○、甲○○追逐、嬉
    戲時撞擊系爭鋼筋條而受有上述傷害，為被告所不爭執（見
    本院卷二第85頁），足見原告己○○受傷害間與被告設置系爭
    鋼筋條之行為間，有相當因果關係存在，被告自應負國家賠
    償責任。
三、原告得請求賠償之項目及金額：
　㈠按國家損害賠償，除依本法規定外，適用民法規定。又國家
　　負損害賠償責任者，應以金錢為之，國家賠償法第5 條及第
    7 條第1 項前段分別定有明文。次按不法侵害他人之身體或
    健康者，對於被害人因此喪失或減少勞動能力或增加生活上
    之需要時，應負損害賠償責任；不法侵害他人之身體、健康
    、名譽、自由、信用、隱私、貞操，或不法侵害其他人格法
    益而情節重大者，被害人雖非財產上之損害，亦得請求賠償
    相當之金額。民法第193 條第1 項、第195 條第1 項前段亦
    各有明定。本件原告己○○受傷，既因系爭鋼筋條之設置欠缺
    所致，已如前述，則原告己○○據此請求損害賠償，即屬有據
    。茲就有關原告己○○各項損害賠償之項目及金額，茲審酌如
    下：
  ⒈醫療費用部分：
　　原告己○○主張其於105年8月15日起迄106年11月23日止，支
    出醫療與住院費用共計3萬0,703元，及住院共計19日，每日
    看護費用為2,200元為41,800元，合計為7萬2,503元之事實
    ，業據提出醫療相關收據為憑（見本院卷一第39至46頁），
    而被告僅就其中雙人病房費用8,000元、6,400元，共1萬4,4
    00元部分爭執，認為入住雙人病房係原告己○○個人需求，非
    屬必要之醫療費用外，其餘費用58,130元（計算式：7萬2,5
    03元－1萬4,400元＝58,130元）部分未見爭執（見本院卷二第
    86頁），此部分應予准許。至原告己○○於105年8月15日起至
    同年月20日，及106年2月2日至同年月6日住院期間所支出之
    雙人病房費8,000元、6,400元，共計1萬4,400元部分，係因
    原告己○○需住院接受相關治療，無法急診與門診處理，病房
    費為治療所需，無健保床需自費病房費用等情，有臺中榮民
    總醫院107年1月3日中榮醫企字第1064204458號函在卷可憑
    （見本院卷一第93頁），是此部分病房費用，亦應准許。被
    告辯稱此雙房病房費用部分非醫療必要費用云云，要無足採
    。
　⒉未來醫療費用部分：
    原告己○○主張其未來約每5年需更換人工水晶體，從15歲至7
    5歲止約需更換12次，按依106年2月間之費用收據13,520元
    及住院4日之看護需求8,800元來計算，則未來醫療費用至少
    為26萬7,840元，為被告否認，並以前詞置辯。經查，原告
    己○○經臺中榮民總醫院手術治療之傷口已復原，只需例行性
    回診複查，並見建議3個月1次(每年4次）作例行性檢查，人
    工水晶體不需5年重新更換，只有發生水晶體位移脫落及近
    視散光度數變化過大，無法配鏡矯正時，才需再度手術更換
    ，治療皆有徤保給付，預計支出之合理費用類似病人第3次
    住院接受人工水晶體植入時所需之費用，往後需住院治療是
    否有聘請看護之需要、需聘雇看護之日數及每日時數，需依
    病人家屬需求決定等情，有臺中榮民總醫院107年1月3日中
    榮醫企字第1064204458號函在卷可憑（見本院卷一第93至94
    頁），足見原告己○○將來並無每5年更換一次人工水晶體及
    住院期間受看護之必要，且原告亦未舉證證明其將來必然有
    須手術更換人工水晶體之情事，是原告此部分主張，要屬無
    據，尚難准許。
  ⒊勞動能力減損部分：
  ①按被害人因身體或健康受侵害，致喪失或減少勞動能力，其
    本身即為損害。此因勞動能力減少所生之損害，不以實際已
    發生者為限，即將來之收益，因勞動能力減少之結果而不能
    獲致者，被害人亦得請求賠償（最高法院93年度台上字第14
    89號判決意旨參照）。又被害人因身體、健康被侵害而喪失
    勞動能力所受損害，其金額亦應就被害人受侵害前之身體、
    健康狀態、教育程度、專門技能、社會經驗等方面酌定之，
    不能以一時一地之工作收入為準。故所謂減少及殘存勞動能
    力之價值，應以其能力在通常情形下可能取得之收入為標
    準（最高法院93年度台上字第1667號判決意旨參照）。另按
    勞工年滿65歲者，雇主得強制其退休，勞動基準法第54條第
    1項第1款定有明文。
　②原告己○○主張其因本件傷害，符合勞工保險失能給付標準之
    失能第11級，且經中國附醫鑑定結果，以原告己○○目前矯正
    視力為0.1，以勞工保險失能給付標準判斷為視力失能，失
    能等級為第十一級級，勞動能力減損38.45%，固有中國附醫
    109年3月11日院醫行字第1090003424號及檢送之鑑定意見書
    在卷可憑（見本院卷二第30至31頁），被告爭執上開鑑定報
    告僅係依上開失能給付標準認定，未對原告己○○之勞動能力
    減損程度實質鑑定，本院遂函詢中國附醫上開鑑定依據，經
    該醫院覆以：鑑定依據係依原告己○○矯正後視力為右眼0.1
    、左眼1.0，依現行法規應無法考取駕照及操作交通工具，
    另因病人雙眼視差大合併右眼外斜視，可能無法從事需立體
    感及晶細視力之工作之病況，併參曾龍興教授所著「詳解損
    害賠償法」，判斷病人勞動能力減損程度為38.45%，惟如需
    更深入之勞動能力減損評估，建議由職業醫學科進行鑑定等
    情，有該醫院109年8月20日院醫行字第10900009618號函在
    卷可稽（見本院卷二第139頁），佐以大眾運輸工具便捷及
    各行業對自駕能力及視力能力之要求有所不同，原告己○○動
    能力減損之比例為何，自有再行鑑定之必要，是被告所辯，
    非無理由。
　③本院再將原告己○○所有病歷函送國立臺灣大學醫學院（下稱
    臺大醫院）進行鑑定，經該院鑑定結果為：原告己○○於110
    年8月3日經本院視力鑑定門診測得最佳矯正視力為右眼為眼
    前10公分可辨指數(在萬國式視力表0.02以下）、左眼為萬
    國式視力表1.2。依美國醫學學會（American Medical Asso
    ciation, AMA)2001年第五版失能評估指引，患者右眼之視
    覺失能確有造成功能性減損，患者為第二級的視覺失能(Cla
    ss 2 Impairment of Visual Acuity)，其因視覺造成之功
    能減損程度為16%（見本院卷二第221至222頁），依美國醫
    學學會(American Medical Association, AMA)2001年第五
    版失能評估指引，當病人之視覺系統功能減損(impairment 
    rating of the visual system, VSI)小於或等於50%時，其
    整個人的功能減損(impairment rating of whole person, 
    WPI)與病人視覺系統功能減損相同(VSI=WPI)，故整個人的
    功能減損亦為16%等情（見本院卷二第230、231頁），有該
    醫院110年8月17日校附醫秘字第1100903775號函、110年10
    月8日校附醫秘字第1100904761號函及檢附之受理外院機關
    鑑定/查詢案件回復意見在卷可稽，佐以原告己○○於92年2月
    26日生，自受傷迄今仍係在學之未成年人，並無職業，是臺
    大醫院上開鑑定依其病情佐以美國醫學學會2001年第五版失
    能評估指引所為鑑定，堪認原告己○○之勞動能力減損為16%
    。是被告辯稱原告己○○未受有勞動能力減損，及原告己○○稱
    其勞動能力減損為38.45%，均無足採。
　④查原告為92年2月26日出生，則其主張自20歲起至其年滿65歲
    前1 日即157 年2 月25 日止，此段期間勞動能力減損之損
    害，應屬可採。又原告己○○於112年2月26日年滿20歲，佐以
    勞工資本薪資隨著物價波動而逐年調整，則其主張以109年
    勞工資本薪資月薪23,800元計算，應屬合理可採。故原告己○○每年勞動能力減損之損害為4萬5,965 元（計算式：23,80
    0元×12×16%＝45,696 元，元以下採四捨五入，下同），依霍
    夫曼式計算法扣除中間利息（首期給付不扣除中間利息）核
    計其金額為109萬3,147元【計算方式為：45,696×23.000000
    00+(45,696×0.00000000)×(23.00000000-00.00000000)=1,0
    93,147.00000000。其中23.00000000為年別單利5%第44年霍
    夫曼累計係數，23.00000000為年別單利5%第45年霍夫曼累
    計係數，0.00000000為未滿一年部分折算年數之比例(364/3
    65=0.00000000)。採四捨五入，元以下進位】。是以，原告
    請求勞動能力減損之損害109萬3,147元，為有理由，應予准
    許；餘此部分之請求，要屬無據，應予准許。
  ⒋精神慰撫金部分：
    按慰藉金之賠償須以人格權遭遇侵害，使精神上受有痛苦為
    必要，其核給之標準固與財產上損害之計算不同，然非不可
    斟酌雙方身分資力與加害程度，及其他各種情形核定相當之
    數額；又非財產上損害之慰撫金數額，究竟若干為適當，應
    斟酌兩造身分、地位及經濟狀況，俾為審判之依據（最高法
    院51年度台上字第223 號、86年度台上字第511號判決參照
    ）。亦即非財產上損害賠償，應以實際加害之情形、加害之
    程度、被害人所受精神上痛苦之程度、賠償權利人之身分、
    地位、經濟能力綜合判斷之。查原告己○○因本次事故受有上
    述右眼傷症，自受有身體及精神上之痛苦，是其請求非財產
    損害，自屬有據。本院審酌眼睛為靈魂之窗，原告己○○於本
    次事故發生時年僅13歲，其右眼受傷歷經數次手術治療後，
    最佳矯正視力為眼前10公分可辨指數(在萬國式視力表0.02
    以下），業如前述，且留存右眼外斜視之併發症，及角膜內
    皮細胞代償機能衰敗併發角膜水腫，將來一定必須進行角膜
    移植（見本院卷二第196頁之頁臺中榮民總醫院109年10月28
    日中榮醫企字第1094203536號函）之病情，其所受傷害非輕
    ，且對其人生造成重大影響，精神上受有重大痛苦，及其之
    學生身分與被告上述設置管理欠缺之情節等一切情狀，認原
    告請求精神慰撫金之數額以150萬元為適當，逾此數額之請
    求，不應准許。
  ㈡原告庚○○、乙○○請求精神慰撫金：
　⒈按不法侵害他人基於父、母、子、女或配偶關係之身分法益
    而情節重大者，被害人雖非財產上之損害，亦得準用民法第
    195條第1項前段規定，請求賠償相當之金額，同條第3項定
    有明文，此乃保護基於父母或配偶與本人之親密關係所生之
    身分法益所為之規定（最高法院100年度台上字第992號民事
    判決意旨參照）。又所謂身分法益應解為基於父、母、子、
    或配偶之身分所發生親情、倫理或生活扶助所繫一切利益而
    言，亦受民法第184條第1項前段規定之保護。至是達「情節
    重大」，除應參酌受傷結果的嚴重程度外，亦應包括侵害行
    為的態樣、手段是否嚴重違反社會秩序、勞動能力是否喪失
    及日常生活可否自理，以及加害人的故意、過失等因素併為
    考量。
  ⒉查原告己○○為原告庚○○、乙○○之子，有原告己○○之戶籍資料
    在卷可憑。又被告就系爭公園之樹木支架設置、管理有缺失
    侵害原告己○○之身體、健康法益，已如前述，參以原告己○○
    於本次事故受傷經治療後，最佳矯正視力為右眼為眼前10公
    分可辨指數(在萬國式視力表0.02以下），且留存右眼外斜
    視之併發症，及角膜內皮細胞代償機能衰敗併發角膜水腫，
    將來一定必須進行角膜移植，業如前述，足見原告庚○○、乙○○除需陪伴照護原告己○○接受右眼治療外，亦協助右眼視力
    驟然降低之原告己○○適應視差造成之生活不便與心理之調適
    ，堪認原告間之親情、倫理及生活相互扶持與幫助之身分法
    益已受到侵害，精神上受有極大之痛苦，應認被告之上揭設
    置、管理缺失行為對原告庚○○、乙○○與原告己○○之父子、母
    子親情、倫理及生活相互扶持之利益受到侵害，且情節重大
    。準此，原告庚○○、乙○○依民法第195條第3項規定，請求被
    告賠償精神慰撨金，洵屬有據。爰審酌原告庚○○、乙○○之自
    陳之學經歷、收入狀況及經濟條件（見本院卷一第102頁）
    ，並依職權調閱原告庚○○、乙○○稅務電子閘門資料查詢表（
    為維護原告庚○○、乙○○之隱私、個資，爰不就其詳予敘述見
    訴卷證物袋內），庚○○、乙○○所受精神痛苦程度及被告上述
    設置管理欠缺之情節，認原告庚○○、乙○○請求非財產上損害
    賠償50萬元尚屬過高，應予酌減為25萬元為適當，逾此部分
    之請求，則乏所據，應予駁回。
　㈢據上，原告己○○所得請求之損害賠償金額為266萬5,650元（
    計算式：醫療費用7萬2,503元＋未來醫療費用0元＋勞動能力
    減損之損失109萬3,147元＋慰撫金150萬元＝2,665,650元）；
    原告庚○○、乙○○所得請求損害賠償金額各為25萬元。　
四、本件無過失相抵原則之適用：
　　按損害之發生或擴大，被害人與有過失者，法院得減輕賠償
    金額，民法第217條第1項定有明文。本件原告己○○與甲○○、
    丁○○在未禁止兒童、青少年奔跑、嬉戲之系爭公園遊樂區之
    草坪處追逐、嬉戲時，因撞擊被告為支撐樹木之系爭鋼筋條
    支架，致受有上述右眼傷害之事實，詳如上述，是原告己○○
    就本件事故之發生，及其所受上開眼傷並無何過失責任，即
    無過失相抵原則之適用。是被告辯稱原告己○○與甲○○、丁○○
    在系爭公園植栽區推擠致撞擊系爭鋼筋條支架亦與有過失云
    云，洵無可採。
五、末按給付有確定期限者，債務人自期限屆滿時起，負遲延責
    任。給付無確定期限者，債務人於債權人得請求給付時，經
    其催告而未為給付，自受催告時起，負遲延責任。其經債權
    人起訴而送達訴狀，或依督促程序送達支付命令，或為其他
    相類之行為者，與催告有同一之效力，民法第229 條第1 項
    、第2 項定有明文。又遲延之債務，以支付金錢為標的者，
    債權人得請求依法定利率計算之遲延利息。但約定利率較高
    者，仍從其約定利率。應付利息之債務，其利率未經約定，
    亦無法律可據者，週利利率為5%，民法第233 條第1 項、第
    203 條亦有明定。經查，本件原告之國家損害賠償債權，核
    屬無確定期限之給付，自應經原告之催告而未為給付，被告
    始負遲延責任。準此，原告請求被告自起訴狀繕本送達翌日
    即107年7月12日（見本院卷一第55頁送達證書）起至清償日
    止，按週年利率5%計付之遲延利息，為有理由，應予准許。
六、綜上所述，原告依國家賠償法第3 條第1 項、第5條、民法
    第193條、第195條等規定，請求被告所給付原告己○○266萬5
    ,650元及原告庚○○、乙○○各25萬元，暨均自107年7月12日起
    至清償日止按週年利率5%計算之利息，為有理由，應予准許
    ，逾此範圍之請求，則無理由，應予駁回。
七、本判決2項之給付雖有未逾50萬元，惟與第1 項之給付合併
    計算已逾50萬元，毋庸依職權宣告假執行（參照臺灣高等法
    院暨所屬法院94年法律座談會民事類提案第37號）。是兩造
    分別陳明願供擔保聲請宣告假執行及免為假執行，經核就原
    告勝訴部分於法並無不合，爰分別酌定相當擔保金額准許之
    。至原告敗訴部分，其假執行之聲請亦失所依附，應併駁回
    之。
八、本件事證已臻明確，兩造其餘訴訟資料及攻擊防禦方法，經
    本院審酌後，認與判決結果尚不生影響，無逐一論述之必要
    ，附此敘明。 
九、訴訟費用之負擔：民事訴訟法第79條。
中　　華　　民　　國　　111 　年　　1 　　月　　21　　日
                  民事第三庭  法  官  廖純卿
正本係照原本作成。                                    
如對本判決上訴，須於判決送達後20日內向本院提出上訴狀。如
委任律師提起上訴者，應一併繳納上訴審裁判費。
中　　華　　民　　國　　111 　年　　1 　　月　　22　　日
                              書記官  楊雯君